【裁判字號】    97,簡,3180
【裁判日期】    970829
【裁判案由】    偽造文書
【裁判全文】
臺灣臺北地方法院刑事判決              97年度簡字第3180號
聲  請  人  臺灣臺北地方法院檢察署檢察官
被      告  乙○○
                    （現另案在臺灣臺北監獄臺北分監執行中
上列被告因偽造文書案件，經檢察官聲請以簡易判決處刑（九十
七年度偵字第一五六六七號），本院判決如下：
    主      文
乙○○行使偽造私文書，足以生損害於公眾及他人，累犯，處有
期徒刑陸月，如易科罰金，以新臺幣壹仟元折算壹日。如附表所
示偽造之「甲○○」署押（含簽名及捺印）共捌拾伍枚均沒收之
。
    事實及理由
一、乙○○前因違反毒品防制條例案件，經本院於民國九十三年
    六月二十五日以九十三年度簡字第一六０七號判處有期徒刑
    四月，於九十三年八月二十日易科罰金執行完畢，猶不知悛
    悔，於九十七年五月九日凌晨一時三十分許，在臺北市萬華
    區○○○路○段一八二號前，為警查獲其持有第二級毒品安
    非他命一包（毛重零點三公克、淨重零點一公克，惟所涉施
    用毒品罪嫌部分，由檢察官另行偵辦）。詎乙○○為圖規避
    刑責，竟基於偽造文書之犯意，冒用其兄「甲○○」之名義
    應訊，接續在如附表編號一、四、五、六、八所示之文件上
    ，偽造「甲○○」之署押（含簽名及捺印）共五十八枚，復
    於如附表編號二、三、七、九、十、十一、十二、十三、十
    四之文件上偽造「甲○○」之署押（含簽名及捺印）共二十
    七枚，分別表示以「甲○○」名義製作筆錄，並同意接受搜
    索、採尿、夜間訊問及逮捕，用以表示一定用意證明，再持
    交員警而行使之，均足以生損害於甲○○及檢警機關對於刑
    事案件偵查之正確性。嗣因員警將所採擷指之紋送請內政部
    警政署刑事警察局建檔，經比對後認與該局檔存甲○○資料
    不符，始查知上情。案經臺北市政府警察局中山分局報請臺
    灣臺北地方法院檢察署檢察官聲請簡易判決處刑。
二、證據：
  (一)被告乙○○於偵查中之自白。
  (二)指紋卡片、臺北市政府警察局中山分局調查筆錄、自願受搜
    索同意書、搜索扣押筆錄、扣押物品目錄表、毒品初步鑑驗
    報告書、贓證物照片、尿液採樣書、夜間偵訊同意書、權利
    告知單各一件及通知單二件。
三、按刑法第二百十七條所稱之「偽造署押」，係指行為人冒用
    本人名義在文件上簽名或為民法第三條第三項所稱指印之類
    似簽名行為（最高法院八十年台非字第二七七號判決意旨可
    資參照），故倘行為人以簽名之意，於文件上簽名，且該簽
    名僅在表示簽名者個人身分，以作為人格同一性之證明，除
    此之外，再無任何其他用意者，即係刑法上所稱之「署押」
    ；然若於作為人格同一性之證明之外，尚有其他法律上之用
    意（例如表示收受某物之用意而成為收據之性質、表示對於
    某事項為同意之用意證明）者，即應該當刑法上之「文書」
    。查被告於附表編號一、四、五、六、八所示文件上偽造「
    甲○○」之簽名或捺印，該簽名、捺印僅係表示受檢測或受
    詢問者係「甲○○」其人無誤，作為人格同一性之證明，除
    此之外，並無其他法律上之用意，自僅成立刑法第二百十七
    條之偽造署押罪。而被告於附表編號二、三、七、九、十、
    十一、十二、十三、十四所示之文件上，偽造「甲○○」之
    簽名或捺印，因該文件本有表示「甲○○」對該等告知書、
    同意書、採樣書、通知書或筆錄為「收受」或「同意」之意
    思表示之法律上用意證明，當屬刑法上之私文書，被告偽造
    後復持以行使，此部分係犯刑法第二百十六條、第二百十條
    之行使偽造私文書罪。被告於附表編號一、四、五、六、八
    所示文件上偽造署押之行為，與其於附表編號二、三、七、
    九、十、十一、十二、十三、十四所示文件上偽造署押之行
    為，雖係數行為，然被告主觀上均係基於避免本人被發現之
    目的而為上開行為，主觀上自始存有偽造署押進而行使偽造
    文書之意思，上述數行為係於同時同地或密切接近之時、地
    實施侵害同一法益，各行為之獨立性極為薄弱，依一般社會
    健全觀念難以強行分離，應認各個舉動不過為犯罪行為之一
    部份，而包括於一行為予以評價，為接續犯，應僅論以包括
    一罪。又被告上開偽造署押之行為，各為偽造私文書之階段
    行為，而偽造私文書之低度行為，復為行使之高度行為所吸
    收，均不另論罪。茲查，被告前因違反毒品防制條例案件，
    經本院於九十三年六月二十五日以九十三年度簡字第一六０
    七號判處有期徒刑四月，於九十三年八月二十日易科罰金執
    行完畢，有臺灣高等法院被告前案紀錄表在卷可參，其於前
    案有期徒刑執行完畢後五年內故意再犯本案有期徒刑以上之
    罪，為累犯，應依刑法第四十七條第一項加重其刑。爰審酌
    被告為避免身受刑案追查，遂起意冒用其兄名義應訊，犯罪
    惡性不輕，惟考量其犯行於偵查階段即遭發現，對司法資源
    及正確性之危害較輕，且被告犯後坦承犯行，態度尚佳等一
    切情狀，量處如主文所示之刑，並諭知易科罰金折算標準。
    至如附表所示偽造之「甲○○」署押共八十五枚（含簽名及
    捺印），爰均依刑法第二百十九條規定宣告沒收之。
四、依刑事訴訟法第四百四十九條第一項前段、第三項、第四百
    五十條第一項，刑法第二百十六條、第二百十條、第二百十
    九條、第二百十七條、第四十七條第一項、第四十一條第一
    項前段，刑法施行法第一條之一，逕以簡易判決處刑如主文
    。
五、如不服本判決，得於判決書送達之翌日起十日內，以書狀敘
    述理由，向本院提出上訴。
中    華    民    國    97    年    8    月    29     日
                           刑事第十三庭法  官  郭顏毓
上正本證明與原本無異。
                                       書記官  潘文賢
中    華    民    國    97    年    9     月    2     日
附錄本案論罪科刑法條：
刑法第二百十條
偽造、變造私文書，足以生損害於公眾或他人者，處五年以下有
期徒刑。
刑法第二百十六條
行使第二百十條至第二百十五條之文書者，依偽造、變造文書或
登載不實事項或使登載不實事項之規定處斷。
刑法第二百十七條
偽造印章、印文或署押，足以生損害於公眾或他人者，處三年以
下有期徒刑。
盜用印章、印文或署押，足以生損害於公眾或他人者，亦同。
附表：
┌───┬───────────┬────────┐
│ 編號 │     署押之文件       │  署押之內容    │
├───┼───────────┼────────┤
│  1   │指紋卡片              │「甲○○」之簽名│
│      │                      │1枚、指印40枚   │
├───┼───────────┼────────┤
│  2   │臺北市政府警察局中山分│「甲○○」之簽名│
│      │局97年5月9日3時20分調 │3枚、指印7枚    │
│      │查筆錄                │                │
├───┼───────────┼────────┤
│  3   │自願受搜索同意書      │「甲○○」之簽名│
│      │                      │1枚、指印2枚    │
├───┼───────────┼────────┤
│  4   │臺北市政府警察局中山分│「甲○○」之簽名│
│      │局搜索扣押筆錄        │3枚、指印6枚    │
├───┼───────────┼────────┤
│  5   │臺北市政府警察局中山分│「甲○○」之簽名│
│      │局扣押物品目錄表      │1枚、指印2枚    │
├───┼───────────┼────────┤
│  6   │臺北市政府警察局中山分│「甲○○」之簽名│
│      │局扣押物品收據        │1枚、指印2枚    │
├───┼───────────┼────────┤
│  7   │毒品初步鑑驗報告書    │「甲○○」之簽名│
│      │                      │1枚、指印2枚    │
├───┼───────────┼────────┤
│  8   │贓證物照片            │「甲○○」之簽名│
│      │                      │1枚、指印1枚    │
├───┼───────────┼────────┤
│  9   │尿液採樣書            │「甲○○」之簽名│
│      │                      │1枚、指印1枚    │
├───┼───────────┼────────┤
│ 10   │臺北市政府警察局中山分│「甲○○」之簽名│
│      │局夜間偵訊同意書      │1枚、指印1枚    │
├───┼───────────┼────────┤
│ 11   │臺北市政府警察局中山分│「甲○○」之簽名│
│      │局權利告知單          │1枚、指印1枚    │
├───┼───────────┼────────┤
│ 12   │臺北市政府警察局中山分│「甲○○」之簽名│
│      │局通知單（通知本人）  │1枚、指印1枚    │
├───┼───────────┼────────┤
│ 13   │臺北市政府警察局中山分│「甲○○」之簽名│
│      │局通知單（通知親友）  │1枚、指印1枚    │
├───┼───────────┼────────┤
│ 14   │臺灣臺北地方法院檢察署│「甲○○」之簽名│
│      │97年5月9日12時18分內勤│1枚             │
│      │訊問筆錄              │                │
└───┴───────────┴────────┘


司法院資訊處製作；財團法人民間司法改革基金會備份。
